臺灣宜蘭地方法院民事判決　　　　　　　　 96年度訴字第8號
原　　　告　　臺灣銀行股份有限公司
法定代理人　　巳○○
訴訟代理人　　午○○
複　代理人　　甲○○
被　　　告　　子○○
　　　　　　　丁○○
　　　　　　　己○○
　　　　　　　戊○○
　　　　　　　丙○○
　　　　　　　乙○○
兼上六人共同
訴訟　代理人　辛○○
被　　　告　　庚○○
　　　　　　　卯○○
兼上三人共同
訴訟　代理人
及複　代理人　癸○○
被　　　告　　辰○○
　　　　　　　壬○○
　　　　　　　寅○○
　　　　　　　丑○○
上列當事人間清償借款事件，本院於96年3 月23日言詞辯論終結
，判決如下：
    主  文
被告應連帶給付原告新臺幣壹佰柒拾伍萬柒仟陸佰伍拾伍元，及
自民國九十二年三月十四日起至清償日止，按年息百分之九點一
七五計算之利息，並自九十二年三月十四日起至清償日止，逾期
在六個月以內者，按上開利率百分之十，逾期超過六個月部分，
按上開利率百分之二十計付之違約金。
訴訟費用新臺幣壹萬玖仟玖佰貳拾肆元，由被告連帶負擔。
    事實及理由
一、查本件被告之被繼承人高興旺、高周月娥與原告簽有合意由
    本院管轄之約定，此有原告提出之借據第12條約定可資參照
    ，依照民事訴訟法第24條第1 項規定，本院對於本件具有管
    轄權，合先敘明。又本件原告原請求之利息及違約金起算日
    期為92年2月5日，嗣於本院審理時更正為92年3 月14日起算
    ，核屬民事訴訟法第255 條第1項第3款減縮應受判決事項聲
    明之情形，應予准許。
二、原告起訴主張：訴外人高興旺、高周月娥前於民國78年1月7
    日向原告借款新臺幣（下同）450 萬元，期限為15年，自78
    年1月7日起至93年1月7日止，分180期依年金法按月於每月7
    日平均攤還本息，借款按年息6.75% 計息，並依原告銀行基
    本放款利率及加碼標準調整計息，目前調整後為年息9.625%
    ，但為配合先前拍賣抵押物裁定僅請求依年息9.175%計算，
    並約定不履行時，除按上開利率計息外，並自遲延給付本息
    部分，逾期在6個月以內者，按上開利率10%，逾期超過6 個
    月者，按上開利率20% 計付違約金，嗣因高興旺、高周月娥
    業已死亡，而高周月娥之原繼承人高秀雲於繼承後亦死亡，
    被告卯○○、辰○○、癸○○、壬○○、寅○○、丑○○均
    為高興旺之繼承人，被告辛○○、子○○、庚○○均為高周
    月娥之繼承人，被告丁○○、己○○、戊○○、丙○○、乙○○則為高秀雲之繼承人，未依約按期繳納本息，尚積欠本
    金1,757,655元及自92年3月14日起計算之利息及違約金，爰
    依據消費借貸契約之法律關係，請求被告連帶給付等語。並
    聲明：如主文第1 項所示。
三、被告則以：對於原告起訴之事實沒有意見，但是希望能分期
    償還，且借款迄今已超過15年之消滅時效等語，資為抗辯。
    並聲明：請求駁回原告之訴。
四、得心證之理由：
（一）原告主張之上述事實，業據原告提出借據、繼承系統表、
      被告之被繼承人及被告之戶籍謄本、臺灣臺北地方法院查
      無拋棄或限定繼承之函文、小額貸款全部查詢表、利率資
      料、小額貸款放出資料登錄單、匯款單、光碟櫃歷史明細
      查詢系統表及催收資料各乙份為證，被告對此並未爭執，
      堪信屬實。按繼承人自繼承開始時，除本法另有規定外，
      承受被繼承人財產上之一切權利義務。又繼承人對於被繼
      承人之債務，負連帶責任。民法第1148條、第1153條分別
      定有明文。查被告分別為訴外人高興旺、高周月娥之繼承
      人（被告丁○○、己○○、戊○○、丙○○、乙○○因係
      高秀雲之繼承人而繼承高周月娥），依照前述規定，自應
      負連帶給付責任。
（二）被告雖辯稱希望能分期償還云云，然原告是否同意分期償
      還，有賴兩造協商，非本院所能強制，被告此項抗辯，並
      不妨礙原告合法行使本件之請求權。又被告抗辯借款請求
      權已罹於時效而消滅云云，惟查本件借款遲延給付之時間
      為91年6 月間，業據原告陳明在案，被告對此並無爭執，
      則本件借款請求權之時效自91年6 月起算迄今，顯然未罹
      於15年之消滅時效，被告上述辯解，顯有誤會，不足為採
      。
五、綜上，原告依據消費借貸契約之法律關係，請求被告連帶給
    付1,757,655元及自92年3月14日起至清償日止，如主文第1
    項所示之利息及違約金，為有理由，應予准許。又本件訴訟
    費用，包括裁判費18,424元及公示送達登報費1,500 元（被
    告庚○○嗣後已委任被告癸○○擔任訴訟代理人到庭陳述）
    ，合計為19,924元，應由被告連帶負擔。
六、訴訟費用之負擔：民事訴訟法第85條第2項。
中　　華　　民　　國　　96　　年　　3 　　月　　26　　日
                  臺灣宜蘭地方法院民事庭
                      法　官　林俊廷
正本與原本無異。
如不服本判決須於判決送達後20日內提出上訴狀（須附繕本）。
中　　華　　民　　國　　96　　年　　3 　　月　　26　　日
                      書記官　陳蒼仁
